【裁判字號】    98,消債更,1066
【裁判日期】    980819
【裁判案由】    聲請更生程序
【裁判全文】
臺灣高雄地方法院民事裁定          98年度消債更字第1066號
聲  請  人  甲○○
代  理  人  徐豐益律師
上列當事人因消費者債務清理事件聲請更生，本院裁定如下：
    主  文
聲請駁回。
聲請費用由聲請人負擔。
    理  由
一、聲請意旨略以：聲請人前未曾依「中華民國銀行公會會員辦
    理消費金融案件無擔保債務協商機制」請求共同協商債務清
    償方案，後於消費者債務清理條例施行後乃向最大債權金融
    機構即聯邦商業銀行股份有限公司（下稱聯邦銀行）請求協
    商而未成立，而聲請人對金融機構因消費借貸所負之債務計
    達新台幣（下同）3,136,383 元，惟聲請人每月薪資所得於
    扣除必要生活費用及扶養配偶、子女費用後業幾無法維生而
    已不能清償債務，而聲請人所負無擔保或無優先權之債務總
    額並未逾1,200 萬元，復未經法院裁定開始清算程序或宣告
    破產，爰依法聲請更生等語。
二、按「為使負債務之消費者得依本條例所定程序清理其債務，
    以調整其與債權人及其他利害關係人之權利義務關係，保障
    債權人之公平受償，謀求消費者經濟生活之更生及社會經濟
    之健全發展，特制定本條例。」、「債務人不能清償債務或
    有不能清償之虞者，得依本條例所定更生或清算程序，清理
    其債務」，消費者債務清理條例第3 條定有明文，是消費者
    債務清理條例之立法，其中心思想乃認陷於經濟上困境之消
    費者若任其於惡性循環之債務窘境中自生自滅，其將衍生嚴
    重之社會問題，致難以維持安定之社會經濟秩序，故有予之
    分別情形依更生或清算之程序清理其債務之必要，藉以妥適
    調整其與各相關債權人等間之權利義務關係，以謀求消費者
    經濟生活之更生機會，從而健全社會經濟發展，惟私法上之
    債之關係，係以當事人間之信賴關係為基礎，為社會經濟組
    織之重要支柱，故當事人於以法律行為追求自己之利益之際
    ，亦應顧及對方之利益，並考量債權債務在社會上之作用，
    本於誠實及信用之原則，行使其債權及履行其債務，故債務
    人之消費者欲以上開條例為其所負義務之調整者，自應本於
    誠信原則之本旨，僅在其不能清償債務或有不能清償之虞而
    使其陷於經濟上之困境時始得准許之，以避免其藉此善意之
    立法而惡意圖謀減免債務，致使社會陷於道德之危險，並因
    此使信用緊縮而造成社會經濟之動盪。
三、聲請人主張其於前業向最大債權金融機構聯邦銀行請求共同
    協商債務清償方案，惟於民國98年4 月27日業經該銀行通知
    此有聲請人提出之前置協商不成立通知書乙紙在卷可稽，則
    依前揭條文之規定及說明，其自應有不能清償債務或有不能
    清償之虞，且此情形業使其陷於經濟上之困境時，法院始須
    准之進行更生或清算。
四、聲請人固以其對金融機構因消費借貸所負之債務計達3,136,
    383 元，惟其每月薪資所得於扣除必要生活及扶養配偶、子
    女費用後已不能清償債務等語為本件更生之聲請，並提出債
    權人清冊、財產及收入狀況說明書、戶籍謄本、薪資明細表
    、綜合所得稅各類所得資料清單、財產歸屬資料清單、財團
    法人金融聯合徵信中心當事人查詢個人資料回覆書等件為證
    ，惟查：
  (一)聲請人於96、97年度總所得分別為480,885 元、474,242 元
    ，平均每月收入各為40,074元、39,520元；98年度2 月至7
    月之薪資分別為23,450元、23,450元、23,450元、23,623元
    、24,384元、23,797元，平均每月薪資為23,692元等情，此
    有聲請人之96、97年度綜合所得稅各類所得資料清單及薪資
    明細表附卷可稽（本院卷第21至22頁、第64至65頁），足見
    聲請人尚有固定之收入用以支應基本生活開銷。
  (二)又聲請人名下現有如附表所示土地7 筆，而該等土地依公告
    現值換算後總價為16,511,253元等情，有土地登記謄本7 份
    在卷足憑（本院卷第42至48頁）。職是，若上開土地經出售
    變現後，即足以完全清償聲請人所負之全部債務，而聲請人
    每月又有約23,000元之收入可供生活，因此客觀上尚難認其
    已有不能償債務或有不能清償之虞之情事。
五、末按聲請更生或清算不合程式或不備其他要件者，法院應以
    裁定駁回之，但其情形可以補正者，法院應定期間先命補正
    ，復為消債條例第8 條所明定。職是，本件聲請人既無「不
    能清償債務或不能清償之虞」之情事，且其更生之聲請又不
    符消債條例第3 條所定要件，且上開欠缺又屬無從補正，依
    上開說明，自應駁回其聲請。
六、依消費者債務清理條例第8 條、第15條，民事訴訟法第78條
    、第95條，裁定如主文。
中    華    民    國    98    年    8    月    19     日
                  民事第三庭  法  官  劉惠娟
以上正本係照原本作成。
如不服本裁定，應於送達10日內向本院提出抗告狀，並繳納裁判
費新台幣1,000元。
中    華    民    國    98    年    9    月    19     日
                              書記官  火秋予
附表：
┌──┬──────────┬─────┬────┬──────┬──────┬──────┐
│編號│不  動  產  標  示  │面    積  │權利範圍│ 公告現值   │登記原因    │聲請人所有權│
│    │                    │          │        │            │            │利範圍土地依│
│    │                    │          │        │            ├──────┤公告現值換算│
│    │                    │          │        │            │登記日期    │之總價額    │
├──┼──────────┼─────┼────┼──────┼──────┼──────┤
│ 一 │臺南縣南化鄉1073地號│1465平方公│1分之1  │340 元/ 平  │贈與        │            │
│    │土地                │尺        │        │方公尺      │            │498,100元   │
│    │                    │          │        │            ├──────┤            │
│    │                    │          │        │            │83年12月20日│            │
│    │                    │          │        │            │            │            │
├──┼──────────┼─────┼────┼──────┼──────┼──────┤
│ 二 │臺南市○○區○○段  │266.71平方│同上    │3000元/ 平方│繼承        │            │
│    │506地號土地         │公尺      │        │公尺        ├──────┤800,130元   │
│    │                    │          │        │            │96年3 月14日│            │
├──┼──────────┼─────┼────┼──────┼──────┼──────┤
│ 三 │臺南市○○區○○段  │9255.90   │6980分之│2500元/ 平方│繼承        │            │
│    │742地號土地         │平方公尺  │990     │公尺        ├──────┤2,366,565元 │
│    │                    │          │        │            │96年3 月14日│            │
├──┼──────────┼─────┼────┼──────┼──────┼──────┤
│ 四 │臺南縣安定鄉○○○段│350 平方公│1分之1  │1800元/ 平方│繼承        │            │
│    │1884地號土地        │尺        │        │公尺        │            │630,000元   │
│    │                    │          │        │            ├──────┤            │
│    │                    │          │        │            │96年3 月8 日│            │
├──┼──────────┼─────┼────┼──────┼──────┼──────┤
│    │                    │          │        │            │繼承        │            │
│ 五 │臺南縣安定鄉○○○段│291平方公 │同上    │1800元/ 平方├──────┤523,800元   │
│    │1907地號土地        │尺        │        │公尺        │96年3 月8 日│            │
│    │                    │          │        │            │            │            │
├──┼──────────┼─────┼────┼──────┼──────┼──────┤
│ 六 │臺南縣安定鄉○○○段│6000平方公│同上    │1800元/ 平方│繼承        │            │
│    │1908地號土地        │尺        │        │公尺        ├──────┤10,800,000元│
│    │                    │          │        │            │96年3 月8 日│            │
├──┼──────────┼─────┼────┼──────┼──────┼──────┤
│ 七 │臺南縣安定鄉○○○段│1225平方公│1000分之│2100元/ 平方│繼承        │            │
│    │1909地號土地        │尺        │347     │公尺        │            │892,658元   │
│    │                    │          │        │            ├──────┤            │
│    │                    │          │        │            │96年3 月8 日│            │
│    │                    │          │        │            │            │            │
├──┴──────────┴─────┴────┴──────┴──────┼──────┤
│                       總 價 值                                             │16,511,253元│
└──────────────────────────────────────┴──────┘


司法院資訊處製作；財團法人民間司法改革基金會備份。
